【裁判字號】    97,易,939
【裁判日期】    970618
【裁判案由】    妨害公務
【裁判全文】
臺灣板橋地方法院刑事判決               97年度易字第939號
公  訴  人  臺灣板橋地方法院檢察署檢察官
被      告  乙○○
上列被告因妨害公務等案件，經檢察官提起公訴（96年度偵字第
28739 號），本院判決如下：
    主  文
乙○○於公務員依法執行職務時，當場侮辱，處有期徒刑貳月，
如易科罰金，以新臺幣壹千元折算壹日；又對於公務員依法執行
職務時，施強暴，處有期徒刑月，如易科罰金，以新臺幣壹千
元折算壹日。應執行有期徒刑肆月，如易科罰金，以新臺幣壹千
元折算壹日。
    事  實
一、乙○○於民國96年11月29日凌晨3 時前，飲酒後然未達其辨
    識及行為能力欠缺或顯著減低，至其前雇主林明憲位於臺北
    縣板橋市○○街128 號9 樓之1 住處大門前咆哮，後接獲通
    報而身著制服之臺北縣政府警察局板橋分局後埔派出所員警
     ( 起 訴書漏載後埔派出所，下稱後埔派出所)丁 ○○及甲○○，於同日凌晨3 時許到上開地點處理執行職務，乙○○
    竟分別基於侮辱公務員及妨害公務之犯意，先以「幹你娘」
    等語當場辱罵依法執行勤務之員警丁○○及甲○○，嗣又徒
    手與丁○○拉扯，以此方式對依法執行職務之丁○○施以強
    暴，致丁○○受有右側食指擦挫傷及右胸壁挫傷等傷害 (傷
    害部分未據告訴)， 經警當場逮捕。
二、案經臺北縣政府警察局板橋分局報告臺灣板橋地方法院檢察
    署檢察官偵查起訴。
    理  由
一、訊據被告乙○○矢口否認有何侮辱公務員及妨害公務之犯行
    ，辯稱：當天其已喝醉到無意識之狀態，並無侮辱公務員及
    妨害公務之犯意云云。經查：
  (一)本件被告有於96年11月29日凌晨3 時前，飲酒後至臺北縣板
    橋市○○街128 號9 樓之1 住處大門前，當場以「幹你娘」
    辱罵前來處理糾紛、執行職務之後埔派出所員警丁○○及甲○○一情，業據證人即後埔派出所員警甲○○到庭結稱當晚
    被告影響到大樓住戶安寧，警方遂請被告離去，被告便以三
    字經等語對警方咆哮等語明確 (見本院97年6 月4 日審判筆
    錄第6 頁)，此情已足認定。
  (二)又被告有對於執行職務之後埔派出所員警丁○○徒手拉扯，
    以此方式對依法執行職務之丁○○施以強暴，致丁○○受有
    右側食指擦挫傷及右胸壁挫傷等傷害一情，業據證人丁○○
    及甲○○證述無訛（見上揭本院審判筆錄第3 、6 頁），復
    有板橋中興醫院出具之北府衛醫字第2652號診斷證明書1紙
    可資佐證，此情同足認定。
  (三)按精神是否耗弱，固指行為當時之精神狀態而言（26年渝上
    字第237 號、48年台上字第1486號判例），惟行為當時之精
    神狀態究竟如何，往往未必徒憑事後精神狀態所可追溯鑑定
    真確，事實審法院仍非不得視個案情節，綜合被告行為當時
    各種言行表徵，就顯然未達此程度之精神狀態者，逕行判斷
    ，並非對是否精神耗弱之認定，概須送請醫學專家鑑定，始
    得據為審斷之基礎，最高法院88年度台上字第930 號判決意
    旨足資參照。又按刑法第19條第2 項所稱精神耗弱，係指行
    為時之精神，對外界事物之判斷能力、辨識行為違法或依其
    辨識而行為之能力，較普通人之平均程度，顯然減退而言，
    與全無意識能力之心神喪失情形不同；又飲酒至醉，陷於精
    神耗弱，原為一時之精神狀態，非若精神病患之有持續性，
    故事後判斷行為人於行為時是否在酒醉精神耗弱中，無從如
    對一般精神病患得就其生理、精神等狀況為鑑定，因而法院
    綜合行為人行為時各種主客觀情形為合理推斷，自非法所不
    許，最高法院80年度台上字第3511號判決意旨自足供參酌。
    本件被告雖辯稱其當時已飲酒至無意識狀態，惟被告能清楚
    知悉丁○○及甲○○係前來處理紛爭之員警，且能拿出證件
    公員警盤查，業據證人丁○○證述屬實 (見上揭本院審理筆
    錄第5 頁) ，另有證人丙○○到庭具結證稱被告當時仍得和
    員警、管理員及其交談等語明確 (見上揭本院審理筆錄第8
    頁) ，足認被告案發當時意識無任何障礙，縱被告於案發前
    曾飲酒，然依據上開被告之情緒、動作、步態，可知被告對
    於外界事務之查覺、判斷能力並未顯著減損，且絲毫不遜於
    常人，顯然被告於案發當時其行為及情緒表現均非屬精神病
    性症狀或酩酊，是被告行為當時應未陷於精神耗弱或心神喪
    失之程度，應甚明確。
  (三)綜上，本件事證明確，被告犯行已堪認定。
二、核被告所為，係犯刑法第140 條第1 項之侮辱公務員罪及第
    135 條第1 項之妨害公務罪。被告上開侮辱公務員罪，係屬
    妨害國家公務之執行，為侵害國家法益，非屬侵害個人法益
    之犯罪，是被告對依法執行職務之公務員2 人侮辱，仍屬單
    純一罪，並無刑法第55條想像競合犯之適用。被告所犯上開
    2 罪間，犯意各別，行為互殊，應予分論併罰。爰審酌被告
    之生活狀況、品行、智識程度，其犯罪之動機、目的及犯後
    態度，分別量處如主文所示之刑，並定其應執行之刑，並諭
    知易科罰金之折算標準。
據上論斷，應依刑事訴訟法第229 條第1 項前段，刑法第135 條
第1 項、第140 條第1 項、第41條第1 項、第51條第5 款，刑法
施行法第1 條之1 ，判決如主文。
本案經檢察官張誌洋到庭執行職務。
中    華    民    國    97    年    6     月    18    日
                  刑事第四庭法  官  吳冠霆
上列正本證明與原本無異。
如不服本判決，應於判決送達後十日內敘明上訴理由，向本院提
出上訴狀（應附繕本），上訴於臺灣高等法院。
                            書記官  黃炎煌
中    華    民    國    97    年    6     月    18    日
附錄法條：
刑法第135條、第140條。
中華民國刑法第135條
（妨害公務執行及職務強制罪）
對於公務員依法執行職務時，施強暴脅迫者，處 3 年以下有期徒
刑、拘役或 3 百元以下罰金。
意圖使公務員執行一定之職務或妨害其依法執行一定之職務或使
公務員辭職，而施強暴脅迫者，亦同。
犯前二項之罪，因而致公務員於死者，處無期徒刑或 7 年以上有
期徒刑；致重傷者，處 3 年以上、 10 年以下有期徒刑。
中華民國刑法第140條
（侮辱公務員公署罪）
於公務員依法執行職務時，當場侮辱，或對於其依法執行之職務
公然侮辱者，處6月以下有期徒刑、拘役或1百元以下罰金。對於
公署公然侮辱者亦同。


司法院資訊處製作；財團法人民間司法改革基金會備份。
